臺灣臺中地方法院刑事判決　　　　　　　　　　　　　九十年度易字第二一五三號
　　公　訴　人　台灣台中地方法院檢察署檢察官
　　被　　　告　丁○○
　　右　一　人
　　選任辯護人　李兆祥
　　被　　　告　辰○○
　　右　一　人
　　選任辯護人　林萬生
　　被　　　告　辛○○
　　右　一　人
　　選任辯護人　陳修義
　　被　　　告　卯○○
　　　　　　　　丑○○
　　右二人共同
　　選任辯護人　朱坤棋
右列被告因違反農會法案件，經檢察官提起公訴（九十年度選偵字第二號、第五號）
，本院判決如左:
    主      文
辰○○共同農會之選舉，對於有選舉權之人，交付不正利益，而約其選舉權為一定之
行使，處有期徒刑柒月。
丁○○、辛○○共同農會之選舉，對於有選舉權之人，交付不正利益，而約其選舉權
為一定之行使，各處有期徒刑陸月，如易科罰金，均以佰元折算壹日。
丑○○農會之選舉，有選舉權之人，收受不正利益，而許以其選舉權為一定之行使，
累犯，處有期徒刑月，如易科罰金，以佰元折算壹日。
卯○○農會之選舉，有選舉權之人，收受不正利益，而許以其選舉權為一定之行使，
處有期徒刑月，如易科罰金，以佰元折算壹日。
    事      實
一、丑○○前曾於民國（下同）八十八年間，因妨害自由案件，經台灣高等法院台中
    分院判處有期徒刑二月確定，而於八十九年六月十六日易科罰金執行完畢。
二、卯○○、丑○○二人係於九十年三月間，當選為彰化縣農會第十四屆縣農會會員
    代表，並當選為該縣農會之省農會代表，二人均為具有省農會理、監事選舉權之
    人。緣於台灣省農會總幹事之聘任，依農會法第二十五條第三項前段規定，須經
    全體省農會理事二分之一以上之決議；而省農會理事之產生，依同法第十九條第
    一項規定，係由各縣農會之省農會代表選任。換言之，如能使縣農會之省農會代
    表，支持特定取向人員當選省農會理事，即可經由該等理事決議，而順利被聘任
    為農會總幹事。丁○○於八十九年間，因與當時擔任省農會總幹事之謝國雇熟識
    ，而進入省農會任職，現為省農會輔導部課員；辰○○則係擔任彰化縣芳苑鄉農
    會執行秘書，與謝國雇熟識並有叔姪關係；辛○○與謝國雇為彰化縣農會舊識，
    現任彰化縣農會常務監事。而謝國雇係省農會第十三屆總幹事，並登記為省農會
    第十四屆總幹事候聘人，謝國雇即委由辰○○負責拜訪田尾鄉、埔鄉等農會選
    出之省農會代表尋求他們支持謝國雇連任，於是，於九十年四月七日上午十一時
    許，辰○○即開車至謝國雇任職省農會總幹事之司機甲○○彰化住處，請甲○○
    駕駛車牌號碼Ａ５－７６９８號自用小客車，至彰化縣田尾鄉陸豐村漢光巷一０
 二號卯○○家中搭載卯○○，同日十四時許，辰○○、卯○○及甲○○三人共同
    至台中縣東勢林場，停留至十六時許離開，約十七時許到達彰化縣員林鎮○○路
    ○段三九五號昇財麗禧酒店；另丑○○則於同日十六時許，由中國國民黨彰化縣
    埔鹽民眾服務社主任寅○○駕車載至上開昇財麗禧酒店；丁○○則應辰○○之邀
    於同十八時許至昇財麗禧酒店門口，丁○○並與己○○相約於該日時地會合；於
    該時段辛○○亦至昇財麗禧酒店。約於同日二十一時許，昇財麗禧酒店餐會結束
    後，辰○○為尋求使謝國雇得以順利被續聘為第十四屆省農會總幹事，竟與丁○○、辛○○共同基於對於有選舉省農會理事權之卯○○、丑○○，期約、交付不
    正利益，而約其選舉權為一定之行使之犯意聯絡，以使卯○○、丑○○二人於同
    年月九日（即九十年四月九日）理事選舉中，投票予支持續聘謝國雇為省農會總
    幹事之理事候選人洪闊財、陳邦雄，以達為謝國雇進行拉票固樁，詎卯○○、丑
    ○○二人，竟亦基於允為一定之行使選舉權而期約、收受三人提供之不正利益。
    從而，丁○○、辰○○、張添才、卯○○、丑○○等人乃與另不知情之省農會輔
    導部組訓課課員己○○，於餐會結束後，分別搭乘車牌號碼Ａ５－７６９８號、
    ＳＦ－７３３０號自用小客車，共同至彰化縣農會停車場會合，由辰○○、辛○○、丁○○等三人商討後，決議至彰化縣和美鎮○○路○段八十號「夏威夷ＫＴ
    Ｖ」店繼續飲酒作樂，惟其時適丁○○身上僅帶現金新台幣（下同）一萬元，辰
    ○○、辛○○即分別提供一萬三千元及一萬元交予丁○○，以支應卯○○、丑○○飲宴所用。辰○○復因欲前往彰化縣鹿港鎮羊厝村觀聖宮，遂於囑託丁○○代
    為處理與卯○○、丑○○飲宴事宜後，即搭乘甲○○駕駛之車輛暫行離開。丁○○、卯○○、丑○○與己○○等四人旋即於同日二十二時十分許，先抵前揭「夏
    威夷ＫＴＶ」店飲酒唱歌，其後辛○○偕其友人庚○○亦隨後至「夏威夷ＫＴＶ
    」店飲酒唱歌，丁○○即透過「夏威夷ＫＴＶ」店經理癸○○，以電話聯繫彰化
    市○○路○段七九八號「小木屋男女美容名店」，以每位小姐每小時一千元之代
    價，於同日二十二時三十六分許，自該店中招來林憶如、李佳蕙、陳怡雯、謝嘉
    琪、謝儀臻等五名小姐，座檯陪酒唱歌二小時，並由丁○○先行支付該五名小姐
    座檯費用一萬元（即５０００元乘以２等於１００００元），適庚○○之友人子
    ○○當日在前揭「夏威夷ＫＴＶ」慶祝生日，而與丁○○、辛○○等人所屬之包
    廂互為敬酒。辰○○、甲○○二人則於次日（即四月八日）凌晨零時七分許，到
    達夏威夷ＫＴＶ店，並與丁○○、辛○○、卯○○、丑○○與己○○及辛○○之
    友人庚○○等共八人由該五名小姐座檯共同飲宴唱歌，至四月八日凌晨零時三十
    五分許，八人在「夏威夷ＫＴＶ店」飲宴唱歌結束，因子○○見庚○○與丁○○
    等人共同在前揭包廂內喝酒唱歌，基於友人關係之故，在不知情之下即主動支付
    該夏威夷ＫＴＶ店內之包廂費、清潔費及飲宴唱歌費用約八千多元，卯○○、丑
    ○○二人因而收受該五名小姐座檯費用一萬元之其等二人應分擔之不正利益每人
    各一千二百五十元（即一萬元除以八）及期約該其等二人應分擔之包廂費、清潔
    費及飲宴唱歌費用之不正利益，丁○○等人離開「夏威夷ＫＴＶ」店後猶感不足
    ，乃再由丁○○、辰○○帶同卯○○、丑○○二人及甲○○、己○○，前往壬○○等伴酒女子任職之彰化市○○路○段七九八號「小木屋男女美容名店」進行女
    子按摩招待，辛○○則因先行搭載友人庚○○回家而暫時離開。丁○○等六人，
    於九十年四月八日凌晨零時五十二分，至小木屋男女美容名店後，即招來壬○○
    及其他三名不詳姓名女子共四人，為卯○○、丑○○、丁○○、甲○○四人進行
    三節共一小時三十分鐘（每節三十分鐘，費用四百元）之按摩，而辰○○、己○○則在大廳等候，其間辛○○於四月八日凌晨二時許，返回小木屋男女美容名店
    與辰○○等人在該店大廳會合。卯○○、丑○○、甲○○、己○○等四人，於四
    月八日凌晨二時十八許，按摩完畢後，由丁○○支付按摩費用四千八百元（每人
    一千二百元），卯○○、丑○○二人因而收受該按摩費之不正利益每人各一千二
    百元，其後卯○○因見壬○○頗具姿色，復提議帶同壬○○出場，伴同前往台中
    縣東勢林場夜遊，丁○○並另行代卯○○支付壬○○出場費用五千元，卯○○亦
    因而收受該不正利益五千元。其後丁○○、辰○○、辛○○、己○○、甲○○、
    詹義輝、丑○○及壬○○等八人，即分乘三部車輛，由甲○○駕駛車牌號碼Ａ５
    －７６９８號自用小客車，後座搭載卯○○、壬○○二人，辛○○載同辰○○，
    而丁○○、丑○○則另搭乘己○○駕駛之車輛共赴台中縣東勢鎮「東勢林場」夜
    遊。四月八日凌晨三時許，因台灣高等法院台中分院檢察署檢察官接獲線報，即
    指揮法務部調查局台中縣調查站調查員及台中縣警察局東勢分局員警，於通往台
    中縣東勢林場道路進行攔檢盤查，三車行至東勢林場入口處時，而遭追逐攔檢查
    獲，警調人員因而查悉上情，員警並於辰○○隨身手提包中，扣得記載有省農會
    幹部及卯○○、丑○○等省農會代表資料之昇財麗禧酒店廣告單一張、彰化縣內
    之省農會第十四屆會員代表當選人名單一張、省農會第十四屆理事候選人林朝英
    、方萬發，監事候選人陳齊家名片各一張，書寫省農會第十四屆總幹事候聘人謝
    國雇及黃錫星等人資料之便條紙二張、書寫理事候選人洪允闊資料之邀請函一張
    及彰化縣農會第十四屆會員代表當選人名冊資料六張等文件。嗣於九十年四月九
    日上午九時許，省農會於台中縣大里市○○路○段五二二號三樓大禮堂，進行第
    十四屆理事選舉，應選出該屆理事名額計二十一名，選舉結果洪允闊、陳邦雄二
    人與許武科、楊正隆同為得票二十七票，並列第十九高票，嗣再經抽籤決定，由
    洪允闊、許武科二人取得理事資格，楊正隆為第一候補理事，而陳邦雄則為第二
    候補理事。洪允闊並於九十年四月廿五日之省農會第十四屆理事會聘任總幹事表
    決票中表決同意續聘任謝國雇為總幹事。
三、案經法務部調查局台中縣調查站報請臺灣臺中地方法院檢察署檢察官偵查起訴。
    理      由
一、訊據被告丁○○固坦承於前揭時地與卯○○、丑○○二人飲宴唱歌，並招待卯○○、丑○○女子按摩並為卯○○代付壬○○出場費用等事實，惟矢口否認有何違
    反農會法之犯行，其辯稱及辯護意旨略以：伊當日並未參加昇財麗禧酒店之餐敘
    ，乃因為卯○○、丑○○二人為省農會代表，與省農會業務相關，且同為彰化縣
    人，當時聚會氣氛又好，始跟著車隊前往，又因伊聚餐沒有錢會漏氣，才向辰○○、辛○○等人借錢，一起去飲宴的，是伊既未參加酒店之聚餐，其後於前往飲
    宴時，又未對詹、黃二人有所要求，自無對渠等二人有何行使或不行使選舉之約
    定，或交付行為云云；訊據被告辰○○固坦承至昇財麗禧酒店餐敘，並拿一萬三
    千元借給丁○○，及與詹、黃二人至小木屋理容店、前往東勢林場等情，惟矢口
    否認有何違反農會法之犯行，並辯稱（含辯護意旨）略以：伊與甲○○乃應卯○○要求載至該酒店，又因卯○○之誠意邀請始陪同用餐，餐後，伊要前往彰化縣
    鹿港鎮羊厝村觀聖宮，要離去之際，丁○○私下向伊表示，身上錢不，伊乃拿
    出一萬三千元借予丁○○，但並無出錢招待或賄選之事，其後因卯○○是搭伊車
    外出的，伊自負有載卯○○返家之道義責任，始再與之前往會合，純屬盡道義責
    任，不能僅因其與謝國雇有同姓之宗親關係，據論伊有為謝國雇綁票固椿之事云
    云；訊據被告辛○○亦矢口否認有何違反農會法之犯行，辯稱（含辯護意旨）略
    以：伊並未拿一萬元予丁○○，本件與伊無關云云。訊據被告卯○○、丑○○固
    不諱言於前揭時地消費，惟矢口否認有收受不正利益，被告卯○○、丑○○均辯
    稱：伊等在前揭飲酒過程中，對前來的小姐所付的小費達一萬餘元，大部分均由
    庚○○統一支付，其等並非未支付費用，且支出之金額超過應分擔之額度，其中
    卯○○於丁○○代付五千元後，更於隔天就還給丁○○了，足徵伊等二人並無受
    有不法利益云云。經查：
（一）被告丁○○於八十九年間，因與當時擔任省農會總幹事之謝國雇熟識，而進入
      省農會任職，現為省農會輔導部課員；辰○○則係擔任彰化縣芳苑鄉農會執行
      秘書，與謝國雇熟識並有叔姪關係；辛○○與謝國雇為彰化縣農會舊識，現任
      彰化縣農會常務監事。而謝國雇係省農會第十三屆總幹事，並登記為省農會第
      十四屆總幹事候聘人等情，業據被告丁○○、辰○○、辛○○供述及證人謝國
      雇於偵查中證述明確在卷，而且辰○○是謝國雇同宗侄子輩等情，亦據證人謝
      國雇及甲○○於偵查中證述明確。
（二）謝國雇已登記為省農會第十四屆總幹事候聘人，並委託被告辰○○負責拜訪田
      尾鄉、埔等農會選出之省農會代表尋求他們支持謝國雇連任乙節，已據證人
      甲○○於調查局訊問時證述明確（見九十年度選偵字第二號第三十七頁正面）
      ，而且證人甲○○係謝國雇的司機，其證述並無挾怨報復之動機存在，其上開
      證述自屬可信。足見證人謝國雇確有委託辰○○負責拜訪田尾鄉、埔心鄉等農
      會選出之省農會代表尋求他們支持謝國雇連任之情事。
（三）於九十年四月七日上午十一時許，辰○○開車至謝國雇任職省農會總幹事之司
      機甲○○彰化住處，請甲○○駕駛車牌號碼Ａ５－７６９８號自用小客車，至
      彰化縣田尾鄉陸豐村漢光巷一０二號卯○○家中搭載卯○○，同日十四時許，
      辰○○、卯○○及甲○○三人共同至台中縣東勢林場，停留至十六時許離開，
      約十七時許到達彰化縣員林鎮○○路○段三九五號昇財麗禧酒店；另丑○○則
      於同日十六時許，由中國國民黨彰化縣埔鹽民眾服務社主任寅○○駕車載至上
      開昇財麗禧酒店；丁○○則應辰○○之邀於同十八時許至昇財麗禧酒店門口，
      丁○○並與己○○相約於該日時地會合；於該時段辛○○亦至昇財麗禧酒店等
      情，己據被告辰○○、卯○○、丑○○、辛○○等人於偵查中供承在卷，其中
      被告被告丁○○及丑○○前開事實，核與證人己○○、寅○○證述情節相符。
（四）被告丁○○、辰○○、辛○○、卯○○、丑○○等人乃與另不知情之省農會輔
      導部組訓課課員己○○，於昇財麗禧酒店餐會結束後，分別搭乘車牌號碼Ａ５
      －７６９８號、ＳＦ－７３３０號自用小客車，共同至彰化縣農會停車場會合
      ，由辰○○、辛○○、丁○○等三人商討後，決議至彰化縣和美鎮○○路○段
      八十號「夏威夷ＫＴＶ」店繼續飲酒作樂，惟其時適丁○○身上僅帶現金一萬
      元，辰○○、辛○○即分別提供一萬三千元及一萬元交予丁○○，以支應卯○○、丑○○飲宴所用。被告辰○○復因欲前往彰化縣鹿港鎮羊厝村觀聖宮，遂
      囑託被告丁○○代為處理與被告卯○○、丑○○飲宴事宜後，即搭乘甲○○駕
      駛之車輛暫行離開等情，業據被告丁○○於調查局訊問時供述明確（參見同上
      偵查卷第七十三頁），其後復於偵查中亦供稱：這錢其中一萬三千元是辰○○
      交給伊的，另辛○○交給伊一萬元，因辰○○臨時有事先離去，無法陪二位代
      表，才請伊先陪著二位代表並打點其消費等語（詳見同上偵查卷第七十八頁正
      面），又被告辰○○亦自承確有拿一萬三千元給被告丁○○，又被告辰○○亦
      確有事至鹿港而先行離去，辛○○亦於丁○○、卯○○、丑○○與己○○等四
      人先至「夏威夷ＫＴＶ」店後，隨後始與其友人庚○○到達，亦核與被告丁○○上開所供述相符。況被告丁○○與被告辛○○不但無仇隙存在，又同為農會
      之一員，而且被告辛○○若未拿一萬元給丁○○，丁○○何需一再供述係被告
      辛○○拿給他的呢？足徵被告丁○○前揭於偵查中之供述堪以採信。雖證人庚○○到庭：該一萬元（即辛○○拿給丁○○之一萬元）係伊拿給丁○○等語，
      惟證人庚○○先前與被告丁○○並不認識，豈可能隨意即將一萬元給不熟識之
      人？又被告丁○○與辛○○並非不認識，若係該一萬元係由庚○○拿給丁○○
      的，被告丁○○大可表示該一萬元係由伊不認識之人拿給他，何需一再表示係
      辛○○拿給他呢？是上開證人庚○○之證述顯與事實不符，不足採信。
（五）被告丁○○、卯○○、丑○○與己○○等四人旋即於八十九年四月七日二十二
      時十分許，先抵前揭「夏威夷ＫＴＶ」店飲酒唱歌，其後辛○○偕其友人庚○○亦隨後至「夏威夷ＫＴＶ」店飲酒唱歌等情，已據被告丁○○、卯○○、丑
      ○○及辛○○於偵查中供述明確，核與己○○證述情節相符。可見被告辛○○
      並非與被告丁○○、卯○○、丑○○與己○○等四人一起抵達「夏威夷ＫＴＶ
      」店。公訴人認被告辛○○及其友人庚○○係與被告丁○○、卯○○、丑○○
      與己○○等四人一同抵達「夏威夷ＫＴＶ」店自應予以更正。
（六）１、被告丁○○等人先後抵達夏威夷ＫＴＶ後，被告丁○○如何電招「小木屋
      美容男女名店」之五名小姐前來，並先支付該五名小姐之座檯費一萬元予該店
      之副理，事畢後，又至該「小木屋美容男女名店」，被告卯○○、丑○○、丁○○及甲○○等四人，並接受女子按摩，而由被告丁○○支付按摩費用共四千
      八百元（每人一千二百元），被告丁○○並另行支付壬○○出場費用五千元，
      而與丁○○等人共同前往東勢林場，乃為警調人員查獲等情，業據證人壬○○
      於偵查中證稱：「九十年四月七日下午十時許（應係下午十時十分許），彰化
      縣和美鎮夏威夷ＫＴＶ經理癸○○以電話與我上班之「小木屋美容男女名店」
      經理「小木屋美容男女名店」「阿深」聯絡，要求「阿深」安排五位上班小姐
      出場服務，「阿深」即指定我（服務號碼為七號）及服務號碼為十八號、七七
      號、九七號、九九號等五位小姐出場服務，並由台灣省農會職員丁○○向「小
      木屋男女美容名店」副理「威晏」接洽，問每位小姐每小時出場費（即座費
      下同）為新台幣（以下同）一千元，決定買每位小姐出場二小時，總計出場費
      一萬元，由丁○○將此一萬元交付予「小木屋男女美容名店」副理「威晏」收
      執。四月八日凌晨時（應係四月七日二十二時三十六分，以該小木屋所出示傳
      票記載之時間為準），「小木屋男女美容名店」派車將我及上述小姐共五位送
      往彰化縣和美鎮夏威夷ＫＴＶ陪酒及唱歌，當時在場者計有丁○○、卯○○、
      己○○、丑○○、辛○○等五人，而丁○○本人係意識清醒並無酒醉情形，我
      及上述五位小姐陪酒至凌晨二時（應是翌日零時四十分許，也是以該小木屋所
      出示傳票所記載之時間為準），離開返回「小木屋男女美容名店」，約在凌晨
      零時三十分許（應係零時五十二分許），丁○○又帶上述之卯○○、己○○、
      丑○○、辛○○及另名甲○○、辰○○共七人至「小木屋男女美容名店」，其
      中己○○、辰○○及辛○○等三人在「小木屋男女美容名店」大廳休息，餘四
      人叫我本人及服務號碼為二七號、三七號、分店支援小姐共計四名從事按摩服
      務，每人各做三節（每節三十分鐘）按摩服務，共花費四千八百元（每節費用
      四百元），這筆款項由誰支付我當時並沒有看到，惟丁○○本人自行支付五千
      元之出場費予「小木屋男女美容名店」櫃台，買我出場伴遊服務，約於凌晨二
      時許（應係二時十八分），我即隨同卯○○搭乘上述甲○○所駕駛之賓士轎車
      共計三人（丁○○係搭乘另部車輛）前往台中縣東勢林場，在東勢林場大門前
      即被東勢分局警方人員盤查，並被帶至東勢分局及貴站接受詢問。」等語（見
      同上偵查卷第十頁），核與被告丁○○、辰○○、辛○○、卯○○、丑○○於
      偵查中所述其等確於前揭時地消費，其後並為警查獲等情節相符，又被告丁○○亦自承前揭座費、按摩費及壬○○之出場費確係其所支付無訛，而且證人
      壬○○於本院審理時亦證稱：五名小姐的座檯費是伊等到客人地點時，就要先
      收錢，當天該一萬元是丁○○給伊伊店裏的副理收的等語，亦核證人乙○○證
      述：一般小姐出場費除非有熟客，不然都是先收的等語相符，足徵證人壬○○
      前揭證述及被告丁○○前揭供述可信。從而，可見該筆座檯費係先由被告丁○○支付無訛，而非被告於夏威夷ＫＴＶ消費完畢後，再支付無訛，公訴人認該
      座費係於夏威夷ＫＴＶ消費完畢後，始由丁○○支付，尚屬誤認。２、又被
      告丁○○等人至「夏威夷ＫＴＶ」消費時，適庚○○之友人子○○當日在前揭
      「夏威夷ＫＴＶ」慶祝生日，而與丁○○、辛○○等人所屬之包廂互為敬酒，
      並於消費完畢後，子○○見庚○○與丁○○等人共同在前揭包廂內喝酒唱歌係
      友人關係，在不知情之下而主動支付該夏威夷ＫＴＶ店內之包廂費、清潔費及
      飲宴唱歌費用約八千多元等情，已據證人子○○、庚○○於本院審理時結證在
      卷，再參以被告丁○○早於偵查中時即供述經其統計總計花費了二萬元左右等
      語（見同上偵查卷第七十一頁反面），核與證人壬○○前揭證述之五名小姐座
      費一萬元，加上按摩費四千八百元，再加以壬○○出場費五千元，總共一萬
      九千八百元相符，足徵前揭在夏威夷ＫＴＶ店內之八千餘元之包廂費、清潔費
      及飲宴唱歌費用確係由子○○支付無訛，此部分之費用公訴人認係由被告丁○○支付，自不足採。雖被告丁○○等人於前揭夏威夷ＫＴＶ店內另由證人庚○○支付小費等情，業據證人戊○○、丙○○、子○○、庚○○、壬○○結證在
      卷，惟查，在ＫＴＶ內唱歌飲酒並非必然要支付小費，況該等小費之支付係其
      後庚○○等人前來後，始統由庚○○支付，可徵此乃意外介入之事，被告丁○○、辰○○及辛○○無從事預知，自亦無從為犯意聯絡，況證人庚○○確係因
      友誼而支付，是該等費用自無不正利益可言，是證人戊○○、丙○○、子○○
      、庚○○、壬○○等人之上開證述，自不足為被告等人有利之認定。
（七）被告丁○○等人於前揭之時地消費之情事，已如前述，則被告丁○○、辰○○
      、辛○○共同應允支付、招待被告卯○○、丑○○二人之真意為何？自屬本案
      之重要關鍵。經查，１、被告丁○○於調查局時訊問時供稱：「（問：你與辰
      ○○、辛○○宴請台灣省農會代表丑○○、卯○○之目的為何？）答以：我係
      應辰○○之邀而赴麗禧酒店門口見面，並非由我主動邀約丑○○、卯○○等人
      。由於辰○○、辛○○並未登記參選台灣省農會理、監事，渠等二人為何邀丑
      ○○、卯○○二人飲宴，我則不清楚；至於之後又邀請丑○○、卯○○赴夏威
      夷ＫＴＶ飲酒唱歌乙事，應係彰化縣農會常務監事辛○○之提議」等語（見同
      上偵查卷第七十二頁正面），又稱：「因為辰○○當日晚上趕著要離開處理事
      情，所以辰○○交代我代為招待卯○○、丑○○等人，並支付我前述款項」等
      語（見同上偵查卷第七十四頁正面、第七十五頁反面），其後於偵查中亦供稱
      ：「（問：為何是由你支付？）這錢其中一萬三千元是辰○○交給我，另辛○○交給我一萬元，因辰○○臨時有事先離去，無法陪二位代表，才請我先陪著
      二位代表，並打點其消費」、「他（指辰○○）拿錢給我時，表示說『事情就
      拜託您了』」、「（問：為何由你付錢）本來就不應由我付錢，我錢又沒有帶
      這麼多，他交給我一萬三千元，意思就是要我來處理消費的事，另辛○○交給
      我一萬元，應該也是這意思」等語（見同上偵查卷第七十七至七十九頁），又
      被告卯○○、丑○○二人與被告丁○○、辛○○、辰○○並非至交，丑○○更
      陳稱：當日一起唱歌按摩之人中，僅認識卯○○一人，其餘都是第一次見面等
      語，此亦與丁○○供述相符，而在彼此均互不熟悉認識下，如無特殊利害關係
      ，焉會邀請參與有女子座檯陪酒之飲宴，又如何會招待前往女子按摩場所，並
      代為支付女子出場費用。可見被告丁○○前揭供述確有可信之處。２、茲再進
      一步分述，被告卯○○於偵查中之供述：「我在當選省農會代表前與辰○○並
      不熟識，只在彰化縣農會開會時與我有數面之緣，僅係點頭之交，我因有意參
      選本屆省農會代表，我為求當選曾至彰化縣芳苑鄉農會拜託擔任執行秘書之辰
      ○○支持我參選，並獲辰○○應允，我乃與辰○○熟識，在我當選省農會代表
      後，辰○○於九十年四月七日至我家道賀，並要求我支持同縣的陳邦雄、洪允
      闊參選省農會理事，同時由甲○○、辰○○邀請我陪同渠等一起出遊，我因而
      與渠等前往東勢林場、員林鎮昇財麗禧酒店、夏威夷ＫＴＶ及小木屋男女美容
      護膚指壓店等處遊玩及飲食。」、「我至彰化縣員林鎮昇財麗禧酒店餐敘係因
      我當選省農會代表之後，彰化縣農會常務監事辛○○為慶祝我等當選省農會代
      表而即事先約在四月七日晚上在該餐廳設宴，我與辛○○因曾一起參加縣農會
      自強活動而認識，昨日不知是誰邀約國民黨彰化縣黨部人員、彰化縣農會人員
      等人一同赴宴，辰○○會前往出席該餐會，係因正好他載我至東勢林場，所以
      我才會順便邀他一同前往，我在出席該宴會時因彰化縣有陳邦雄、洪允闊欲參
      選省農會理事，張天才要我等在四月九日省農會理監事選舉時一定要前往投票
      支持陳邦雄、洪允闊等二人，至於其他如何配票細節則尚未討論。」、「我前
      往上述地點吃飯、喝酒、唱歌及招小木屋男女美容護膚指壓「七號美容師」出
      場等費用，我均未支付，但到底由何人支付我均不清楚。」、「我不知道是誰
      支付前述費用，不過我認為係因我具台灣省農會代表身分，渠等為取得省農會
      理監事選舉時要求我支持特定對象，而代支付前述費用。」等語（以均見九十
      年度選偵字第二號第二十七、二十八頁）及被告丑○○於偵查中之供述：「（
      問：去唱歌叫小姐坐檯及按摩有無支付任何金錢？）我沒有付錢。」、「四月
      七日中國國民黨彰化埔鹽民眾服務社主任寅○○載我至昇財麗禧酒店餐敘時，
      僅大略提及有省農會等人員在場，至於餐敘真正目的，則是為了安排省農會理
      監事選舉支持人選事宜，至於支持何人要等到四月九日早上再告訴我，並沒有
      說明到時以何方法告知。」等語（以上均見九十年度選偵字第二號第三十三頁
      ），自渠等二人之供述以觀均已供述出有要安排省農會理監事選舉支持人選事
      宜，而且渠等二人亦果真於昇財麗禧酒店餐敘後，與被告丁○○等人共同前往
      ＫＴＶ、美容名店，其中卯○○更帶證人壬○○出場，並共同至東勢林場，而
      且以上花費被告卯○○、丑○○二人均未支付任何費用，若非特定目的豈願如
      此為之？再參以謝國雇已登記為省農會第十四屆總幹事候聘人，並委託被告辰
      ○○負責拜訪田尾鄉、埔等農會選出之省農會代表尋求他們支持謝國雇連任
      乙節，及被告辰○○、丁○○、辛○○均與謝國雇一定之關係，已如前（一）
      、（二）所述，而且其中被告卯○○係田尾鄉、丑○○係埔鄉，亦核與前揭
      證人甲○○證述相符。可見被告丁○○、辛○○及辰○○等三人，為前揭行為
      ，其真義係以使卯○○、丑○○二人於同年月九日（即九十年四月九日）理事
      選舉中，投票予支持續聘謝國雇為省農會總幹事之理事候選人洪闊財、陳邦雄
   ，以達為謝國雇進行拉票固樁之目的。
（八）此外，並有，自被告辰○○處扣得之有記載省農會幹部及卯○○、丑○○等省
      農會代表資料之昇財麗禧酒店廣告單一張、彰化縣內之省農會第十四屆會員代
      表當選人名單一張、省農會第十四屆理事候選人林朝英、方萬發，監事候選人
      陳齊家名片各一張，書寫省農會第十四屆總幹事候聘人黃錫星等人資料之便條
      紙二張、書寫理事候選人洪允闊資料之邀請函一張及彰化縣農會第十四屆會員
      代表當選人名冊資料六張等文件扣案可稽，從而，被告等人所辯，均顯係卸責
      之詞，均不足採信。本件事證明確，被告等人之犯行，均堪以認定。
二、核被告丁○○、辰○○、辛○○三人所為，均係犯農會法第四十七條之一第一項
    第二款之罪。被告卯○○、丑○○等二人所為，均係犯農會法第四十七條之一第
    一項第一款之罪。被告丁○○、辰○○、辛○○三人於至前揭ＫＴＶ消費之包廂
    費、清潔費及飲宴之費用，於未至交付階段，即已由不知情之子○○支付，而為
    期約之階段，惟交付行為為本罪之最高階段，依高度行為吸收低度行為之原則，
    其等三人前揭期約之低度行為，已為交付行為所吸收，自不再論罪。又被告丁○○、辰○○、辛○○三人間，就上開犯行，有犯意聯絡及行為分擔，均為共同正
    犯。又被告丁○○、辰○○、辛○○三人，一行為而觸犯於農會之選舉，對於有
    選舉省農會理事選舉權人之被告卯○○、丑○○等二人交付不正利益，而約其為
    一定行使，觸犯二個罪名，屬想像競合，應從一重處斷。又被告丑○○於八十八
    年間，曾因妨害自由案件，經台灣高等法院台中分院判處有期徒刑二月確定，而
    於八十九年六月十六日易科罰金執行完畢，有臺灣高等法院被告全國前案紀錄表
    在卷可參，其於五年以內再犯本件有期徒刑以上之罪，為累犯，應依刑法第四十
    七條規定加重其刑。爰審酌被告辰○○係居於主導之地位，而丁○○、辛○○則
    屬輔助之地位，然均因與證人謝國雇間具有特定之關係，始為違法之行為，尤其
    農會之生態，人員之進用常與派系相結合，未為輔選想在該職務上遂行其業務確
    有困難，造成基層有難苦之隱，被告等三人亦確有難言之隱，而被告卯○○、丑
    ○○二人為農民，對法律之認知有限，及其等五人之犯罪動機、目的、手段，犯
    罪所生之危害、犯罪後之態度等一切情狀，分別量處如主文所示之刑，其中被告
    丁○○、辛○○、卯○○、丑○○部份並均諭知易科罰金之折算標準。至於公訴
    人請求對被告丁○○、辰○○、辛○○等三人，各量處有期徒刑一年六月，併科
    罰金三萬元及被告卯○○、丑○○各量處有期徒刑四月乙節，本院審酌前開情節
    後，認求處之刑度並不適當，自難照准，併此敘明。
據上論斷，應依刑事訴訟法第二百九十九條第一項前段，農會法第四十七條之一第一
項第一款、第二款、刑法第十一條前段、第二十八條、第四十七條、第五十五條、第
四十一條第一項前段，罰金罰鍰提高標準條例第二條前段，判決如主文。
中       華       民        國      九十一    年    三     月    六     日
                                    臺灣臺中地方法院刑事第三庭
                                          法  官    吳  進  發
右正本證明與原本無異。
如不服本判決，應於判決送達後十日內向本院提出上訴狀，上訴於臺灣高等法院臺中
分院( 須附繕本 )。
                                          書記官
中       華       民        國      九十一    年    三     月    六     日
